【裁判字號】    95,上訴,3837
【裁判日期】    951124
【裁判案由】    毒品危害防制條例
【裁判全文】
臺灣高等法院刑事判決                95年度上訴字第3837號
  上  訴  人
  即  被  告  甲○○
                      （另案於臺灣臺北監獄執行中）
上列上訴人因違反毒品危害防制條例案件，不服臺灣臺北地方法
院95年度訴字第464號，中華民國95年9月21日第一審判決（起訴
案號：臺灣臺北地方法院檢察署95年度毒偵字第11號），提起上
訴，本院判決如下：
    主  文
上訴駁回。
    事  實
一、甲○○前於民國（下同）90年間因施用第二級毒品案件，經
    台灣板橋地方法院裁定送觀察、勒戒後，認無繼續施用毒品
    之傾向，於90年 4月10日執行完畢釋放出所，嗣於93年間復
    因施用第二級毒品案件，經臺灣臺北地方法院判處有期徒刑
    6月確定，於94年2月15日易科罰金執行完畢。詎甲○○猶不
    知悔改，明知海洛因係毒品危害防制條例列管之第一級毒品
    ，竟於上述觀察、勒戒執行完畢後五年內，復基於施用第一
    級毒品海洛因之犯意，於94年7月23日上午8時至10時許為警
    採尿前二十六小時內某時（不含為警查獲至採尿之時間），
    在臺北縣某不詳地點，施用第一級毒品海洛因一次，嗣經警
    於94年7月23日凌晨2時20分許，在臺北縣新店市○○路與車
    子路口查獲。
二、案經台北縣政府警察局新店分局報請臺灣台北地方法院檢察
    署檢察官偵查起訴。
    理  由
一、訊據上訴人即被告甲○○矢口否認有施用第一級毒品海洛因
    之犯行，辯稱：伊僅有施用毒品安非他命，從未施用過毒品
    海洛因云云。經查：被告於上開時地為警查獲後，經警於同
    日採集其尿液送請台灣檢驗科技股份有限公司以酵素免疫分
    析法（ＥＩＡ）初驗，再以氣相層析質譜儀法（ＧＣ／ＭＳ
    ）複驗檢驗結果，發現確有鴉片類嗎啡陽性反應（施用毒品
    海洛因之代謝物），有台北縣政府警察局新店分局偵辦毒品
    案件被移送者姓名及代碼對照表暨上開公司94年8月9日所出
    具 CH/2005/70759號濫用藥物尿液檢驗報告各一紙在卷可稽
    （見偵查卷第 5頁、第25頁）。按海洛因經注射或吸入人體
    後，約百分之八十於二十四小時內自尿中排出，一般而言，
    尿液中能否驗出嗎啡陽性反應，與其投與量、投與途徑、採
    尿時間、個人體質及檢測方法之靈敏度有關，國外曾有文獻
    報導注射六毫克之海洛因鹽酸鹽，其代謝物嗎啡之平均可檢
    出時限約為二十六小時，業經行政院衛生署藥物食品檢驗局
    於八十一年九月八日以藥檢壹字第八一一四八八五號函述綦
    詳，又目前尿液檢體之毒品反應鑑驗方法，以氣相層析質譜
    儀分析法最為精確，該法係在良好的操作條件下，以氣相層
    析質譜儀作藥物及其代謝物之定性及定量分析，幾乎不會有
    偽陽性反應產生之可能，並據行政院國軍退除役官兵輔導委
    員會臺北榮民總醫院八十三年四月七日（八三）北總內字第
    ０三０五０號函及法務部調查局第六處八十七年九月二十二
    日（八七）發技（一）字第八七０七一四九一號函述綦詳；
    且海洛因係嗎啡經化學合成之半人工合成品，其毒性倍於嗎
    啡，於施打或吸食後，經人體代謝作用而分解成毒性較低之
    嗎啡，並於尿液中被檢測出，故吸食或施打海洛因，在尿液
    中均以嗎啡形態被檢測出。本件被告於上開時地經警採取其
    尿液送驗結果既有嗎啡陽性反應，且該檢驗係採用精密之氣
    相層析質譜儀法進行確認，已足排除被告因服用藥物導致呈
    毒品偽陽性反應之可能，顯見被告於上揭經警採尿時回溯前
    二十六小時內某時，確有施用第一級毒品海洛因之事實。至
    原審法院將上開扣案之被告尿液檢體再送法務部調查局複驗
    ，雖經該局函覆檢驗結果：送驗尿液經檢驗結果為嗎啡陰性
    反應，有該局95年7月4日以調科壹字第0952221246號檢驗通
    知書乙紙在卷可參，惟該局亦表示該尿液之收樣日期為94年
    7月27日（採集日期為同年月23日），該局則於95年 6月9日
    始行受理，前後兩次之檢驗期間相距達11個月，不排除可能
    因尿液貯存之時間、尿液酸鹼度之變化或細菌發酵作用等因
    素，導致尿液中鴉片類毒品濃度逐漸遞減，以致第二次檢驗
    時含量已低於閾值（篩驗結果鴉片類數據為71NG／ML，低於
    閾值100NG／ML），而台灣檢驗科技股份有限公司94年 8月9
    日所出具之CH/2005/70759 號檢驗報告記載，鴉片類確認檢
    驗結果嗎啡濃度為319NG／ML，高於衛生署所定之閾值300NG
    ／ML，至可待因濃度則為70NG／ML，濃度比例均較高，故可
    判定為嗎啡陽性反應。又該公司係經衛生署認可之濫用藥物
    尿液檢驗機構，若其檢驗程序確依標準作業程序，且有嚴格
    品管作業，應足以排除嗎啡偽陽性反應，有該局95年8月1日
    調科壹字第09522212690號函、95年8月15日調科壹字第0950
    0377090 號函各乙紙在卷可參（見原審卷第52、56頁），復
    參酌原審法院將被告上開尿液檢體送請法務部調查局鑑定DN
    A 型別時，該局亦表示尿液因存放時日過久或存放環境不佳
    ，無法進行粒線體DNA之比對，有該局95年6月27日調科肆字
    第０九五００二七九九四０號鑑定通知書乙紙在卷可參（見
    原審卷第39頁），由此益見被告之尿液檢體，確因存放時間
    過久及保存環境不佳，導致尿液中可檢出之毒品濃度降低，
    且無法比對粒線體 DNA，惟此均不足以認定台灣檢驗科技公
    司上開第一次之檢驗報告有何謬誤。況查被告之尿液於事隔
    11月後再行檢送調查局為鑑定，雖因尿液貯存之時間過久及
    存放環境不佳，致尿液酸鹼度之變化或細菌發酵作用，因而
    無從為正確之鑑定，然依調查局上開鑑定報告所載，被告尿
    液中仍檢測出含有嗎啡反應（僅因該鴉片類數據為71NG／ML
    ，並未超過鴉片類最低閾值 100NG／ML，致認係呈嗎啡陰性
    反應），是被告確有於上揭經警採尿時回溯前二十六小時內
    某時，施用第一級毒品海洛因之事實，應堪認定，至被告於
    案發前之毒品前科，雖為施用第二級毒品之案件，有本院被
    告前案紀錄表一份附卷可參，惟施用第二級毒品者轉而施用
    第一級毒品，抑或同時施用兩種毒品者，亦非少見，是被告
    所辯其僅施用毒品安非他命，並未施用毒品海洛因云云，要
    屬卸責之詞，不足採信，事證明確，被告犯行，洵堪認定。
二、查被告90年間因施用第二級毒品案件，經台灣板橋地方法院
    裁定送觀察、勒戒後，認無繼續施用毒品之傾向，於90年 4
    月10日執行完畢等情，業據被告供認在卷，並有本院被告全
    國前案紀錄表附卷可參，被告於觀察、勒戒執行完畢後之五
    年以內，再犯本件施用毒品之犯行，核被告所為，係犯毒品
    危害防制條例第10條第 1項之施用第一級毒品罪﹔至其為施
    用第一級毒品海洛因而持有第一級毒品海洛因，其持有毒品
    海洛因之低度行為，應為施用之高度行為所吸收，不另論罪
    ﹔而查被告行為時，刑法第47條原規定：「受有期徒刑之執
    行完畢，或受無期徒刑或有期徒刑一部之執行而赦免後，五
    年以內再犯有期徒刑以上之罪者，為累犯，加重本刑至二分
    之一。」，而被告行為後，刑法第47條第 1項於94年1月7日
    修正公布，並於95年7月1日施行，修正為：「受徒刑之執行
    完畢，或一部之執行而赦免後，五年以內故意再犯有期徒刑
    以上之罪者，為累犯，加重本刑至二分之一」，茲查本件被
    告於93年間因施用第二級毒品案件，經臺灣臺北地方法院判
    處有期徒刑6月確定，於94年2月15日易科罰金執行完畢，有
    本院被告前案紀錄表乙紙在卷可稽，被告於五年內再故意犯
    本件有期徒刑以上之罪，不論依修正前之刑法第47條，或修
    正後之刑法第 47條第1項之規定，均構成累犯，對被告而言
    並無有利或不利之情形，自不生新舊法比較之問題，依刑法
    第2條第1項前段規定，適用修正前刑法第47條累犯之規定，
    並加重其刑。原審以被告上述犯行，事證明確，援引毒品危
    害防制條例第10條第 1項，刑法第2條第1項前段、第11條前
    段、修正前刑法第47條之規定，並審酌被告之素行、施用毒
    品戕害自我身心甚鉅，犯罪之動機、目的、手段，僅施用毒
    品海洛因一次，惟犯罪後猶飾卸其責等一切情狀，量處有期
    徒刑八月，經核認事用法，並無違誤，被告上訴意旨猶否認
    本件犯行，尚難認有理由，應予駁回。
據上論斷，應依刑事訴訟法第368條，判決如主文。
本案經檢察官吳慧蘭到庭執行職務。
中    華    民    國    95    年    11    月    24    日
                  刑事第五庭    審判長法  官  吳  敦
                                      法  官  朱光仁
                                      法  官  張傳栗
以上正本證明與原本無異。
如不服本判決，應於收受送達後十日內向本院提出上訴書狀，其
未敘述上訴之理由者並得於提起上訴後十日內向本院補提理由書
（均須按他造當事人之人數附繕本）。
                                      書記官  何子傑
中    華    民    國    95    年    11    月    24    日
附錄：本案論罪科刑法條全文
毒品危害防制條例第10條
施用第一級毒品者，處6 月以上5 年以下有期徒刑。
施用第二級毒品者，處3 年以下有期徒刑。


司法院資訊處製作；財團法人民間司法改革基金會備份。
